【裁判字號】    92,交聲,30
【裁判日期】    920321
【裁判案由】    交管條例聲異
【裁判全文】
臺灣板橋地方法院交通事件裁定                      九十二年度交聲字第三０號
    原處分機關  交通部公路總局臺北區監理所
    異  議  人  甲○○
    即受處分人
右列受處分人因違反道路交通管理處罰條例案件，對於交通部公路總局臺北區監理所
九十一年十一月二十五日所為北監六字第裁四０－ＡＢＸ二九一七０三號、北監六字
第裁四０－ＡＢＸ二九一七０四號裁決書所為之處分，聲明異議，本院裁定如左：
    主  文
異議均駁回。
    理  由
一、原處分意旨略以：臺北市政府警察局士林分局於民國（下同）九十一年七月二日
    上午十時八分許，在臺北市○○路○段（至善國中前）處，查獲異議人即受處分
    人甲○○駕駛車牌號碼ＢＤＲ－一一三號重型機車，因「擅改排氣管，製造噪音
    」、「經警攔停，拒絕停車駕車逃逸」，經警以北市警交字第ＡＢＸ二九一七０
三號、ＡＢＸ二九一七０四號通知單逕行舉發，並移送該所依道路交通管理處罰
    條例第九條及違反道路交通管理事件統一裁罰標準及處理細則第四十四條第一項
    等規定，分別裁處罰鍰新臺幣一萬二千元及六千元等語。異議人甲○○則以將前
    揭重型機車借予友人騎乘到至善國中前，不知臨檢人員向他要求作例行檢查動作
    ，騎乘過臨檢站，故於逕行舉發時，並未有罰單或證明文件通知其本人，即發出
    裁決書云云，表明不服而提出異議。
二、按汽車（包括機器腳踏車）駕駛人駕駛汽車，拆除消音器，或以其他方式造成噪
    音者，處新臺幣（下同）六千元以上二萬四千元以下罰鍰；又汽車駕駛人駕駛汽
    車，有違反道路交通管理處罰條例（以下稱處罰條例）之行為，經交通勤務警察
    或依法令執行交通稽查任務人員制止時，不聽制止或拒絕停車接受稽查而逃逸者
    ，除按各該條規定處罰外，處三千元以上六千元以下罰鍰，處罰條例第四十三條
    第一項第二款及第六十條第一項分別定有明文。又按逕行舉發違反道路交通管理
    事件，經汽車所有人依通知單之應到案日期前到案，並告知違規駕駛人姓名、身
    分證統一編號及住址者，處罰機關應即另行通知違規駕駛人到案依法處理；逾應
  到案日期，處罰機關應依處罰條例第八十五條第三項規定處罰該汽車所有人，違
    反道路交通管理事件統一裁罰標準及處理細則（以下稱處理細則）第二十四條亦
    規定甚明。易言之，如汽車駕駛人駕駛汽車，拆除消音器而造成噪音，為警當場
    攔停者，處罰機關固應處罰汽車之駕駛人，惟若舉發機關並非當場對該部汽車攔
    停，而係依處理細則第二十三條第一項第五款規定，以科學儀器取得違規證據資
    料（如照相機或測速器）逕行舉發者，此際舉發機關只能依同條第二項規定，對
    汽車所有人為掣單舉發，而如經舉發之汽車所有人在舉發通知單之應到案日期前
    到案，並告知處罰機關該名拆除消音器駕駛之汽車違規駕駛人姓名、身分證統一
    編號及住址者，處罰機關應即依處理細則第二十四條規定處罰該名違規駕駛人，
    而如汽車所有人未於應到案日期前到案或雖於應到案日期前到案，而未告知處罰
    機關實際之違規駕駛人者，處罰機關仍應依道路交通管理處罰條例第八十五條第
    三項之規定，對車輛所有人加以處罰。
三、經查本件異議人甲○○自承係車牌號碼ＢＤＲ－一一三號重型機車之所有人，核
    與本院依公路監理電子閘門所查得附卷之車籍資料相符，堪認異議人確為上開機
    車之所有人無疑。復據證人即舉發本件違規之臺北市政府警察局士林分局翠山派
    出所警員徐唐鈞到庭具結證稱：當時伊是在臺北市○○路之故宮博物院前，看到
    車號ＢＤＲ－一一三號重型機車拔掉消音器，冒黑煙往山上狂飆，伊就去追，直
    到至善國中前把車子攔下來，車上只有一名身高一百七十到一百七十五公分之男
    子，等伊車子停好要去盤查時，他就駕車快速往山上逃逸，伊記下車號進行逕行
    舉發，共開出兩張舉發單，除一份留底，其餘就送給分局，（可否確認騎車之人
    為在庭之異議人？）不能，因為當時車主沒有下車，也沒有把安全帽拿下來，所
    以伊沒有辦法確認，只是身材很像等語（見九十二年一月二十四日訊問筆錄），
    並有載明上開情節之工作紀錄簿影本乙紙附卷可稽。是以舉發警員徐唐鈞雖無法
    指認異議人即為當時違規之駕駛人，然異議人所有之上開機車於舉發通知單所載
    之時、地，確有前開違規之行為乙節，應堪以認定。至於本院另核閱異議人所提
    出服役部隊之在營證明，固載明異議人於九十一年七月一、五、六、七、二十一
    、二十二、二十三日休假外，其餘天數都於營上值勤等旨，則足徵異議人所辯其
    非違規之行為人等語，應非屬無據之詞，然異議人於本院調查時亦陳明並無將機
    車交予之陳宏仲年籍資料可供調查，且經本院電詢交通部公路總局臺北區監理所
    ，查無異議人曾提出申訴，或於應到案日期前到案，告知違規駕駛人姓名、住址
    等資料，有本院辦理刑案電話查詢登記表乙紙在卷可按，從而揆諸前項規定之說
    明，原處分機關依處罰條例第四十三條第一項第二款、第六十條第一項、第九條
    及處理細則第四十四條第一項之規定，分別裁處罰鍰一萬二千元及六千元，量罰
    亦甚妥適，應予維持，核無違誤，本件受處分人之異議為無理由，應予駁回。
據上論斷，應依道路交通案件處理辦法第十九條，裁定如主文。
中      華      民      國      九十二    年      三    月    二十一    日
                                臺灣板橋地方法院交通法庭
                                      法  官    陳志揚
右正本證明與原本無異。
如不服本裁定，應於裁定送達後五日內向本院提出抗告狀。
                                      書記官    陳慶樹
中      華      民      國      九十二    年     三     月    二十五    日


司法院資訊處製作；財團法人民間司法改革基金會備份。
